【裁判字號】    88,重訴,990
【裁判日期】    890118
【裁判案由】    清償債務
【裁判全文】
臺灣高雄地方法院民事判決  八十八年度重訴字第九九○號
    原      告  華南商業銀行股份有限公司
    法定代理人  丁○○
    訴訟代理人  甲○○
    被      告  乙○○
    兼右一人    丙○○原名邱.
    訴訟代理人
右當事人間清償債務事件，本院判決如左：
    主      文
被告應連帶給付原告新台幣陸佰壹拾肆萬玖仟玖佰零捌元，及其中新台幣肆佰玖拾陸
萬伍仟貳佰捌拾貳元，自民國八十七年一月二十七日起至清償日止，按週年利率百分
之八點四二五計算，另新台幣壹佰壹拾捌萬肆仟陸佰貳拾陸元，自民國八十七年五月
二十七日起至清償日止，按週年利率百分之八點五計算之利息，並其中新台幣肆佰玖
拾陸萬伍仟貳佰捌拾貳元，自民國八十七年二月二十八日起至清償日止，另新台幣壹
佰壹拾捌萬肆仟陸佰貳拾陸元，自民國八十七年六月二十八日起至清償日止，均逾期
在六個月以內者，按上開利率百分之十，逾期超過六個月者，按上開利率百分之二十
計算之違約金。
訴訟費用由被告連帶負擔。
    事      實
甲、原告方面：
  一、聲明：求為判決如主文所示。
  二、陳述：
      被告乙○○以被告丙○○為連帶保證人，於民國八十六年九月二十六日向原告
      借用新台幣（下同）五百萬元及一百二十萬元，均約定借款期限為自八十六年
      九月二十六日起至一百零六年九月二十六日止，並約定按月於二十六日平均攤
      還本息。並約定如未按期給付，即喪失期限利益，全部債務均視為到期，並依
      分別依週年利率百分之八點四二五、百分之八點五計算利息，且如逾期清償，
      在六個月以內者，按上開利率百分之十，逾期超過六個月者，按上開利率百分
      之二十計付違約金。詎被告所借用之五百萬元借款自八十七年一月二十六日起
      、一百二十萬元借款則自八十七年五月二十六日起之利息即未按期繳付，各尚
      積欠本金四百九十六萬五千二百八十二元、一百十八萬四千六百二十六元，及
      如主文所示之利息、違約金未清償，經原告向被告催討，仍置之不理。為此依
      消費借貸及連帶保證契約之約定提起本件訴訟。
  三、證據：提出消費者貸款契約、貸款本息攤還表各二份為證。
乙、被告方面：
  一、聲明：駁回原告之訴。
  二、陳述：被告乙○○確實邀同被告丙○○擔任連帶保證人，向原告分別借用五百
      萬元及一百二十萬元，尚欠有如主文所示之本金及利息、違約金未清償。但目
      前無力償還，希望原告給予寬限。
    理      由
一、本件原告主張被告乙○○邀同被告丙○○擔任連帶保證人，於八十六年九月二十
    六日向原告分別借用五百萬元及一百二十萬元，均約定借款期限為自該日起至一
    百零六年九月二十六日止，按月於二十六日平均攤還本息。如未按期給付，全部
    債務即均視為到期。並各依約定之週年利率百分之八點四二五、百分之八點五計
    算利息。詎被告所借用之五百萬元借款自八十七年一月二十六日起、一百二十萬
    元借款則自八十七年五月二十六日起之利息即未按期繳付，各尚積欠本金四百九
    十六萬五千二百八十二元、一百十八萬四千六百二十六元，及如主文所示之利息
    、違約金未清償，經原告向被告催討，仍置之不理等事實，業據提出消費者貸款
    契約、貸款本息攤還表各二份為證。經本院核閱上開借據、授信約定書、授信交
    易明細查詢單中所載之借貸金額、利息及違約金等內容，均與原告所述相符，且
    原告主張之前開事實，復據被告在本院準備程序及言詞辯論期日中自認在卷屬實
    ，自堪信原告之主張為真實。至被告是否有能力清償，要與其是否應負清償之責
    無涉，故被告據此為抗辯，不足採取。
二、按借用人應於約定期限內，返還與借用物種類、品質、數量相同之物。又遲延之
    債務，以支付金錢為標的者，債權人得請求依法定利率計算之遲延利息。但約定
    利率較高者，仍從其約定利息。再當事人得約定債務人不履行債務時，應支付違
    約金。民法第四百七十八條前段、第二百三十三條第一項、第二百五十條第一項
    分別定有明文。再數人負同一債務，明示對於債權人各負全部給付之責任者，為
    連帶債務。民法第二百七十二條第一項已有明文。而所謂連帶保證債務，係指保
    證人與主債務人負同一債務，對於債權人各負全部給付之責任者而言，此參照民
    法第二百七十二條第一項規定連帶債務之文義甚明。最高法院四十五年度第一四
    二六號判例亦同此見解。是以連帶保證人仍與主債務人就同一債務，負連帶清償
    之責任。又連帶債務人之債權人，得對於債務人中之一人或數人，或其全體，同
    時或先後請求全部或一部之給付。且連帶債務未全部履行前，全體債務人仍負連
    帶責任。民法第二百七十三條亦定有明文。本件被告乙○○因未依約清償本息，
    依其與原告間所定之消費借貸契約之約定，全部債務視為立即到期。又被告丙○
    ○為被告乙○○就本件借款之連帶保證人，依前開規定，就原告債權未受清償部
    分，仍應負連帶清償責任。從而原告依消費借貸及連帶保證契約之約定請求被告
    連帶給付六百十四萬九千九百零八元，及其中四百九十六萬五千二百八十二元，
    自八十七年一月二十七日起至清償日止，按週年利率百分之八點四二五計算，另
    一百十八萬四千六百二十六元，自八十七年五月二十七日起至清償日止，按週年
    利率百分之八點五計算之利息，並其中四百九十六萬五千二百八十二元，自八十
    七年二月二十八日起至清償日止，另一百十八萬四千六百二十六元，均逾期在六
    個月以內者，按上開利率百分之十，逾期超過六個月者，按上開利率百分之二十
    計算之違約金，即屬正當，應予准許。
據上論結，本件原告之訴為有理由，依民事訴訟法第八十五條第二項，判決如主文。
中      華      民      國    八十九    年      一      月      十八    日
                              臺灣高雄地方法院民事第五庭
~B法      官  汪怡君
右為正本係照原本作成。
如不服本判決，應於送達後廿日內，向本院提出上訴狀並表明上訴理由，如於本
判決宣示後送達前提起上訴者，應於判決送達後十日內補提上訴理由書（須附繕本）。
中      華      民      國    八十九    年      一      月      十八    日
~B法院書記官  劉榮華


司法院資訊處製作；財團法人民間司法改革基金會備份。
